【裁判字號】    97,訴,4206
【裁判日期】    970729
【裁判案由】    清償借款
【裁判全文】
臺灣臺北地方法院民事判決              97年度訴字第4206號
原      告  國泰世華商業銀行股份有限公司
法定代理人  甲○○
訴訟代理人  戊○○
            丁○○
被      告  丙  ○
訴訟代理人  乙○○
上列當事人間清償借款事件，本院於民國九十七年七月十八日言
詞辯論終結，判決如下：
    主    文
被告應給付原告新台幣陸拾伍萬肆仟佰壹拾壹元，及其中新台
幣肆拾捌萬陸仟柒佰元部分自民國九十五年四月二十二日起至清
償日止，按年息百分之十九點七計算之利息；其中新台幣肆萬捌
仟零貳元部分自民國九十五年四月二十二日起至民國九十五年九
月一日止，按年息百分之五點八八，自民國九十五年九月二日起
至清償日止，按年息百分之十四點八八計算之利息；其中新台幣
柒萬陸仟玖佰肆拾陸元部分自民國九十五年四月二十二日起至民
國九十六年三月十三日止，按年息百分之五點八八，自民國九十
六年三月十四日起至清償日止，按年息百分之十四點八八計算之
利息。
原告其餘之訴駁回。
訴訟費用由被告負擔。
    事    實
甲、原告方面：
一、聲明：(一)被告應給付原告新台幣（下同）五十二萬三千四百
    六十元，及其中本金四十八萬六千七百元部分自民國（下同
    ）九十五年四月二十二日起至清償日止，按年息百分之十九
    點七計算之利息；(二)被告應給付原告五萬零六百零五元，及
    其中本金四萬八千零二元部分自九十五年四月二十二日起至
    九十五年九月一日止，按年息百分之五點八八，自九十五年
    九月二日起至清償日止，按年息百分之十四點八八計算之利
    息，另按月計收帳務管理費二百八十八元；(三)被告應給付原
    告八萬零二百四十六元，及其中本金七萬六千九百四十六元
    部分自九十五年四月二十二日起至九十六年三月十三日止，
    按年息百分之五點八八，自九十六年三月十四日起至清償日
    止，按年息百分之十四點八八計算之利息，另按月計收帳務
    管理費二百八十八元；(四)訴訟費用由被告負擔。
二、陳述略稱：
  (一)緣被告丙○於九十一年二月十五日與世華聯合商業銀行股份
    有限公司（下稱世華銀行）成立信用卡使用契約，領用信用
    卡使用，依約即得於各特約商店記帳消費。依信用卡約定條
    款第十四、十五條之約定，應於當期繳款截止日前全部清償
    ，或以循環信用方式繳付最低應繳金額，逾期清償者依信用
    卡約定條款第十五、二十一、二十二條之約定，除喪失期限
    利益外，應另行給付按年息百分之十九點七計算之利息。世
    華銀行嗣於九十二年六月二十六日與國泰商業銀行股份有限
    公司（下稱國泰銀行）合併，並於同年十月二十七日更名為
    國泰世華商業銀行股份有限公司。截至九十五年四月二十一
    日止，帳款尚餘四萬四千九百零二元，其中本金為四萬一千
    五百三十五元。
  (二)被告另於九十四年三月一日以代償卡代付其於台新國際商業
    銀行信用卡中心及慶豐商業銀行之信用卡欠款，利息及費用
    計收方式係以代償後前十八個月內以年息百分之五點八八計
    收利息，第十九個月起以年息百分之十四點八八計收利息，
    另按月收取帳務管理費二百八十八元。截至九十五年四月二
    十一日止，帳款尚餘五萬零六百零五元，其中本金為四萬八
    千零二元。
  (三)被告另於九十四年九月十三日以代償卡代付其於中國商銀總
    管理處個人金融部及台北富邦銀行之信用卡欠款，利息及費
    用計收方式係以代償後前十八個月內以年息百分之五點八八
    計收利息，第十九個月起以年息百分之十四點八八計收利息
    ，另按月收取帳務管理費二百八十八元。截至九十五年四月
    二十一日止，帳款尚餘八萬零二百四十六元，其中本金為七
    萬六千九百四十六元。
  (四)被告另於九十三年六月十一日與原告成立簡易通信貸款契約
    ，貸款二十八萬元，約定分五十期清償，按月繳付月付金七
    千八百元（含手續費二千二百元），併入信用卡帳單中與信
    用卡消費帳款一同繳納。依約定條款第一條之約定，如未依
    約於繳款期限前繳款或未繳足月付金時，原告得將未繳金額
    之本金部分，或經原告主張視為到期之本金部分，按信用卡
    循環利率（即年息百分之十九點七）計算之利息。依約定條
    款第四、五條之約定，倘為延遲繳款經伊主張暫停被告信用
    卡之權利時，除喪失期間利益，視同全部到期。截至九十五
    年四月二十一日止，帳款尚餘三萬零九百五十一元未繳付，
    其中本金為二萬八千六百二十八元。
  (五)被告又於九十四年一月二十八日與原告成立簡易通信貸款契
    約，貸款二十一萬元，約定按年息百分之十八點五計算利息
    ，分六十期清償，依年金法按月計付本息，併入信用卡帳單
    中與信用卡消費帳款一同繳納。依約定條款第一條之約定，
    如未依約於繳款期限前繳款或未繳足月付金時，原告得將未
    繳金額之本金部分，或經原告主張視為到期之本金部分，按
    信用卡循環利率（即年息百分之十九點七）計算之利息。依
    約定條款第四、五條之約定，倘為延遲繳款經伊主張暫停被
    告信用卡之權利時，除喪失期間利益，視同全部到期。截至
    九十五年四月二十一日止，帳款尚餘二十萬四千六百五十三
    元未繳付，其中本金為十八萬九千三百八十九元。
  (六)前揭兩造於九十三年六月十一日成立之簡易通信貸款契約，
    就其中被告未清償借款二十三萬五千二百元部分，兩造又於
    九十四年三月三十日依「感恩回饋專案」續約延展，約定按
    年息百分之十四點八計算利息，分六十期清償，依年金法按
    月計付本息，併入信用卡帳單中與信用卡消費帳款一同繳納
    。依約定條款第一條之約定，如未依約於繳款期限前繳款或
    未繳足月付金時，原告得將未繳金額之本金部分，或經原告
    主張視為到期之本金部分，按信用卡循環利率（即年息百分
    之十九點七）計算利息。截至九十五年四月二十一日止，帳
    款尚餘二十四萬二千九百五十四元未繳付，其中本金為二十
    二萬七千一百四十八元。
  (七)詎料被告至九十五年四月二十一日止，帳款尚餘六十五萬四
    千三百十一元未按期繳付（含信用卡消費帳款四萬四千九百
    零二元、代償帳款金額十三萬零八百五十一元及簡易通信貸
    款帳款金額四十七萬八千五百五十八元），迭經催討無效，
    為此依消費借貸法律關係提起本件訴訟。
  (八)被告雖提出更生聲請，惟仍未被裁准進入更生程序。本件原
    告仍得透過訴訟程序先取得執行名義，如被告裁准進入更生
    程序，自會停止執行。
三、證據：提出信用卡消費帳款債權明細報表二份、信用卡申請
    書影本一份、代償卡申請書影本二份、簡易通信貸款申請書
    暨契約書及約定書影本各一份、信用卡對帳單影本四份、客
    戶歸戶資料明細查詢一份、約定條款及信用卡注意事項各一
    份、戶籍謄本一份為證。
乙、被告方面：
一、聲明：原告之訴駁回。
二、陳述略稱：對原告主張借款金額沒有意見，被告曾依債務協
    商機制與原告達成還款協議，惟於九十七年四月份毀諾，然
    已向台灣士林地方法院聲請更生。
三、證據：提出台灣士林地方法院裁定影本二份、函文影本一份
    及協議書影本一份為證。
    理    由
一、程序方面：依原告所提約定條款第二十六條前段之約定：「
    因本契約涉訟時，除法律所規定之法院有管轄權外，持卡人
    ／商務卡申請人並同意以台灣台北地方法院為第一審管轄法
    院。」，故本院對本事件具有管轄權。
二、本件原告主張之事實，已據其提出信用卡消費帳款債權明細
    報表二份、信用卡申請書影本一份、代償卡申請書影本二份
    、簡易通信貸款申請書暨契約書及約定書影本各一份、信用
    卡對帳單影本四份、客戶歸戶資料明細查詢一份、約定條款
    及信用卡注意事項各一份、戶籍謄本一份為證，被告到庭並
    不爭執，堪認原告主張為真實。被告雖抗辯其已向台灣士林
    地方法院聲請更生，惟查該件更生聲請迄未經台灣士林地方
    法院核准，尚未進入更生程序，本件訴訟程序依法尚無庸停
    止，亦不受影響。
三、從而，原告本於消費借貸法律關係，請求被告給付六十五萬
    四千三百十一元及如主文第一項所示之利息，為有理由，應
    予准許。
四、然另一方面，原告請求自九十五年四月二十二日起至清償日
    止，按月收帳務管理費二百八十八元部分，因原告就本件消
    費貸款既已轉為催收款，顯無再為被告管理帳務之必要，此
    外，原告復未能提出尚有何為被告管理帳務之事證，其請求
    另行加收帳務管理費云云，顯係重複收取，此部分之請求自
    屬無據，不應准許。
五、據上論結，本件原告之訴為一部有理由，一部無理由，依民
    事訴訟法第七十九條，判決如主文。
中    華    民    國    97    年     7    月    29    日
                民事第一庭    法      官  文衍正
以上正本係照原本作成
如對本判決上訴，須於判決送達後20日內向本院提出上訴狀
中    華    民    國    97    年     7    月    29    日
                              書  記  官  潘惠敏


司法院資訊處製作；財團法人民間司法改革基金會備份。
